臺灣臺中地方法院刑事判決　　　　　　　　　　　　　九十一年度易字第八一六號
　　公　訴　人　臺灣臺中地方法院檢察署檢察官
　　被　　　告　甲○○
右列被告因偽造文書案件，經檢察官提起公訴（九十年度偵字第二二三五六號），本
院判決如左：
    主  文
甲○○偽造署押，足以生損害於公眾及他人，累犯，處有期徒刑陸月，如易科罰金，
以佰元折算壹日。
臺中縣警察局烏日分局九十年五月七日第一次偵訊（調查）筆錄壹份、逮捕通知書壹
張、臺灣臺中地方法院檢察署九十年五月八日訊問筆錄貳份、本院九十年五月八日訊
問筆錄壹份、押票伍張及送達回證壹張上之偽造「徐世鴻」署押共捌枚（含指印拾玖
枚）均沒收。
    事  實
一、甲○○於民國八十六年間因違反麻醉藥品管理條例案件，經本院判處有期徒刑六
    月，於八十六年六月十二日確定；於同年間又因偽造文書案件，經本院判處有期
    徒刑一年二月，於八十七年四月十二日確定，上開二案件接續執行，於八十七年
    十二月一日假釋，假釋期間並付保護管束，於八十八年六月二日假釋期滿執行完
    畢，仍不知悔改。緣其與綽號「阿明」及另一姓名不詳之成年男子二人，共同意
    圖為自己不法所有之概括犯意聯絡，由甲○○先於九十年四月二十八日，在其臺
    中縣大里市○○○街九十六號住處二樓房間內竊取其兄徐世鴻所有之身分證一張
    、徐世鴻名義設於臺中市○○街郵局（局號００二一五０之一）第一九二四三之
    五號帳戶存摺一本、印章一個及自動提款卡一張（此部分為親屬間竊盜罪，係告
    訴乃論之罪，未據徐世鴻提出告訴），再由綽號「阿明」及該不詳姓名者二人，
    自九十年五月一日起至同月四日止，負責竊取自用小客車，得手後，由甲○○及
    綽號「阿明」之人以電話向車主或使用人，恫嚇稱：車子在伊這裡，給錢再還車
    ，否則將予解體等語，致渠等擔心愛車遭解體無法取回而心生畏懼，而陸續依指
    示，將金額匯入上開徐世鴻郵局帳戶內，待於電話中確認車主將款項匯入後，即
    通知車主至車子停放之地點取回車輛。甲○○再以提款卡至郵局提款機取款，嗣
    於九十年五月七日十六時四十分許，甲○○在臺中市○○街四十二號大全街郵局
    前，正欲提領乙○○所匯入之款項時，為警當場查獲（以上所涉竊盜及恐嚇取財
    罪部分，業經臺灣高等法院臺中分院於九十年十月三十日，判處有期徒刑一年四
    月確定）。甲○○於查獲後，為脫免刑責，竟另基於接續偽造署押之犯意，先於
    九十年五月七日晚間九時許，持上開竊取之其兄「徐世鴻」之身分證，冒用「徐
    世鴻」之姓名及出生年月日等年籍資料，於臺中縣警察局烏日分局刑事組訊問時
    ，在警察製作之第一次偵訊（調查）筆錄上之「權利告知」欄、「同意夜間訊問
    」欄及「被訊問人」欄，各偽簽「徐世鴻」之各署押一次（含指印十一枚），及
    以徐世鴻之名義在逮捕通知書一張上，偽簽「徐世鴻」之署押二次（含指印二枚
    ）；後於同年月八日下午三時廿五分至三十分許，在臺灣臺中地方法院檢察署檢
    察官偵查時，仍假冒徐世鴻之名應訊，在臺灣臺中地方法院檢察署訊問筆錄上之
    「受訊問人」欄，偽簽「徐世鴻」之署押一次；後於同日晚間九時廿五分至三十
    分許，在臺灣臺中地方法院檢察署檢察官偵查時，仍假冒徐世鴻之名應訊，在臺
    灣臺中地方法院檢察署訊問筆錄上之「受訊問人」欄，偽簽「徐世鴻」之署押一
    次。甲○○因覓保無著，經檢察官聲請羈押，於同日晚間十時許本院訊問時，仍
    冒用「徐世鴻」名義應訊，並在訊問筆錄上之「受訊問人」欄，偽簽「徐世鴻」
    之署押一次。其經裁定羈押後，再於本院之六聯押票上以「徐世鴻」之身分捺指
    印五枚，並於押票送達證書之回證上再偽簽「徐世鴻」之署押一次，並捺指印一
    枚，足生損害於偵查之正確性及徐世鴻本人之權益。嗣經臺灣臺中地方法院檢察
    署檢察官以「徐世鴻」涉嫌竊盜及恐嚇取財之行為，於九十年六月十一日以九十
    年度偵字第八二五一號提起公訴，並於同年月二十日移審本院，經甲○○當庭坦
    承冒名應訊之事實，始發現上情。
三、案經臺灣臺中地方法院檢察署檢察官自動檢舉偵查起訴。
    理  由
一、訊據被告甲○○對其於右揭時地，先後在臺中縣警察局烏日分局九十年五月七日
    第一次偵訊（調查）筆錄、逮捕通知書、臺灣臺中地方法院檢察署同年月八日訊
    問筆錄二份、同日本院訊問筆錄、押票及送達回證上之偽造「徐世鴻」署押共八
    枚（含指印十九枚）之事實，業於本院審理時坦承不諱，並有臺中縣警察局烏日
    分局第一次偵訊（調查）筆錄一份、逮捕通知書一張、臺灣臺中地方法院檢察署
    訊問筆錄二份、本院訊問筆錄一份、押票、送達回證上之偽造「徐世鴻」署押共
    八枚（含指印十九枚）附卷可稽。綜上所述，被告自白與事實相符，事證明確，
    其偽造署押之犯行，洵可認定。
二、按刑法第二百十七條第一項之「署押」，乃指於紙張或物體上簽署之姓名，或其
    他符號，其作用在示其承認所簽署之文書效力，若以捺指紋以代替簽名者，如偽
    造指紋亦屬偽造署押，本案被告除於上開調查筆錄、訊問筆錄、逮捕通知書、押
    票、送達回證上簽署「徐世鴻」之姓名外，尚於該署押上捺指紋，並以「徐世鴻
    」之身分捺指印，表示確認筆錄之記載及逮捕通知之內容，揆諸前開說明，捺指
    紋亦屬本罪所謂之「署押」，是被告冒名應訊，偽簽署押之行為，係犯刑法第二
    百十七條第一項之偽造署押罪。被告於被逮捕後利用同一機會，於時間、地點均
    密接之情形，就同一犯罪構成要件事實，本單一犯意接續進行，為接續犯。公訴
    意旨就被告於九十年五月八日晚間十時許，在本院訊問筆錄上之「受訊問人」欄
    ，偽簽「徐世鴻」之署押一次，並於本院之六聯押票上以「徐世鴻」之身分捺指
    印五枚，並於押票送達證書之回證上再偽簽「徐世鴻」之署押一次，並捺指印一
    枚之行為，漏未起訴，惟本院認此部分與公訴人起訴經判決有罪部分有接續犯之
    實質上一罪之關係存在，依審判不可分原則，本院自得加以審理。被告於八十六
    年間因違反麻醉藥品管理條例案件，經本院判處有期徒刑六月，於八十六年六月
    十二日確定；於同年間又因偽造文書案件，經本院判處有期徒刑一年二月，於八
    十七年四月十二日確定，上開二案件接續執行，於八十七年十二月一日假釋，假
    釋期間並付保護管束，於八十八年六月二日假釋期滿執行完畢之事實，有臺灣高
    等法院被告全國前案紀錄表、臺灣臺中地方法院檢察署刑案資料查註紀錄表各一
    份在卷可稽，其受有期徒刑之執行完畢後，五年以內再犯本件有期徒刑以上之罪
    ，為累犯，應依刑法第四十七條規定加重其刑。爰審酌被告偽造證人徐世鴻之署
    押，影響偵查機關對案件偵查之正確性，並使證人徐世鴻有受刑事追訴之虞，惡
    性非輕，惟念及被告於送審時即坦承其冒名應訊、偽造署押之事實，於本院審理
    時，坦承犯行，態度尚佳等一切情狀，量處如主文所示之刑，並諭知如易科罰金
    之折算標準。另被告在在臺中縣警察局烏日分局九十年五月七日第一次偵訊（調
    查）筆錄、逮捕通知書、臺灣臺中地方法院檢察署同年月八日訊問筆錄二份、同
    日本院訊問筆錄、押票及送達回證上之偽造「徐世鴻」署押共八枚（含指印十九
    枚），應依刑法第二百十九條之規定為沒收之宣告。
據上論斷，應依刑事訴訟法第二百九十九條第一項前段，刑法第二百十七條第一項、
第四十七條、第四十一條第一項前段、第二百十九條，罰金罰鍰提高標準條例第一條
前段，判決如主文。
本案經檢察官黃俊鳴到庭執行職務
中      華      民      國      九十一      年    四    月    三十      日
                                臺灣臺中地方法院刑事第四庭
                                        法  官  楊  真  明
右正本證明與原本無異。
如不服本判決，應於送達後十日內向本院提出上訴狀（須附繕本），上訴於臺灣高等
法院臺中分院。
                                        書記官
中      華      民      國      九十一      年    五    月      一      日
附錄本判決論罪科刑法條
中華民國刑法第二百一十七條：
  偽造印章、印文或署押，足以生損害於公眾或他人者，處三年以下有期徒刑。
  盜用印章、印文或署押，足以生損害於公眾或他人者，亦同。
